【裁判字號】    92,交抗,842
【裁判日期】    921106
【裁判案由】    聲明異議
【裁判全文】
臺灣高等法院臺中分院刑事裁定             九十二年度交抗字第八四二號
      抗  告  人  交通部公路總局台中區監理所台中市監理站
      受  處分人  甲○○
右列抗告人因違反道路交通管理處罰條例案件，不服中華民國九十二年十月二日臺灣
臺中地方法院裁定（九十二年度交聲字第五八七號）提起抗告，本院裁定如左：
      主      文
原裁定撤銷，發回臺灣臺中地方法院。
      理      由
一、抗告意旨略以：(一)受處分人甲○○提列進口報單係為代理商或貿易商申請進口商
    品之報單，並非已進口之海關證明書，至於所提示讓渡書及自動書打刻證明書亦
    非原廠出廠證明書。依交通部九十年五月二十四日交路九十字第０三五五五一號
    函略以：「‧‧查車輛新領牌照證記應繳驗車輛來歷憑證，‧‧且國外進口之車
    輛，並應繳驗車輛類專用之『海關進口與貨物完（免）稅證明書』如無法提具前
    述等車輛來歷憑證仍屬拼裝車輛‧‧」。(二)原裁定書理由三以為「‧‧以原車之
    零件重行組裝成車，並未更動或破壞『整車』既有設計之系統調諧性及合適度，
    則仍屬原廠車而非『拼裝車』‧‧」乙節，交通部八十四年十一月八日交路字第
    ０四二六九０號函略以「‧‧黎君合法由海關進口者僅為『零組件』而非完整車
    ，且其一再宣稱之美國出廠證明，係在美國ＹＡＭＡＨＡ所生產製造之機車，而
    非用於證明經黎君分解後再組成之機車，故其所得之證明文件應屬無效，‧‧」
    因此本案之機車應屬『拼裝車』無疑。(三)依法領用牌照車輛，依法需繳納使用牌
    照稅、汽車燃料使用費外，還需要投保汽車強制責任險等義務，但受處分人甲○
    ○所有大型重型機車所提之證件，並不能據以到監理所（站）申領新領牌照，自
    然不能到監理所（站）申請新領牌照，自然不能在道路上行駛，爰依道路交通管
    理處罰條例第八十七條第三項規定提起抗告等語。
二、本件原裁定略以：本件受處分人於九十二年五月七日十九時四十分許於台中市○
    ○路上騎駛未領用牌照之重型機車為警查獲乙節，受處分人固不否認，且有中市
    警交字第ＧＣ0000000號舉發違反道路交通管理事件通知單影本一紙在卷
    足佐，堪認受處分人確有此騎駛未領用牌照汽車之違規情事無疑。受處分人所有
    遭查扣未領有牌照之重型機車，其車身及引擎號碼各係ＷＢ１０４１３Ｊ４ＹＺ
    Ｄ２６７００號、１１２ＥＡ00000000號，此有受處分人提出之日方運
    輸省自動車輸入申請書、委託書、福鎰貿易公司發票、進口明細單、日方讓渡書
    、日版操作手冊及機車諸元素表等在卷可稽，可認該車係日本國內合格正式車廠
    所生產，受處分人僅因當時國內尚未開放重型機車整車進口，故將該機車拆解以
    零件名義進口後再行組裝，故此原廠車完全拆解後，再以原車之零件重行組裝成
    車，並未更動或破壞「整車」既有設計之系統調諧性及合適度，則仍屬原廠車而
    非「拼裝車」，抑且，此種依循原廠設計規範，按圖索驥之組裝過程，不涉及高
    深造車工藝或技術理念，亦毋庸輔以精密儀器精算各部系統或系統整合之數據、
    係數，衹須熟於車輛組裝技術之人即可妥善為之，非必以原廠為要，據而足徵受
    處分人前持關於此部分之辯解屬實，依前述，此際組裝還原之成車自仍屬原廠車
    ，是未能率予「拼裝車」視之。從而，受處分人所騎駛未領有牌照之重型機車既
    非屬「拼裝車」，乃原處分機關未經詳查細酌，遽以「拼裝車」論之，裁處受處
    分人罰鍰及沒入該車輛，其認事用法具有違誤，自應將原處分撤銷，並審酌受處
    分人之違規情節，認應改依受處分人甲○○機車所有人未領用牌照行駛，處罰鍰
    新台幣七千二百元等語。
三、經查：
（一）按汽車依其使用性質，分為左列各類：一客車、二貨車、三客貨兩用車、四代
      用客車、五特種車、六機器腳踏車：(一)重型機器腳踏車(二)輕型機器腳踏車；汽
      車所有人申請新領牌照登記應依左列規定繳驗車輛來歷憑證，經檢驗合格後發
      給牌照：三進口之車輛：(一)向貿易商或經銷商購買新車者，應繳驗海關進口與
      貨物稅完（免）稅證明書、出廠證明、貿易商或經銷商開立之統一發票。(二)購
      買免稅進口轉售車輛者，應繳驗海關進口與貨物稅完（免）稅證明書、補繳貨
      物稅之完稅照或免稅證明及讓渡書。(三)公司、行號、法人團體或個人輸入自行
      使用之車輛，應繳驗海關進口與貨物稅完（免）稅證明書及出廠證明，道路交
      通安全規則第三條、第十七條第一項分別定有明文，先予敘明。
（二）徵諸上開法律規定及觀諸卷附交通部九十年五月廿四日交路九十字第０三五五
      五一號函明載：「‧‧二、查車輛新領牌照證記應繳驗車輛來歷憑證，在『道
      路交通安全規則』第十七條已有明文規定，不論國內製造或國外進口之車輛，
      均應繳驗出廠證明（國內製造者，出廠證明已與貨物完（免）稅照證」），且
      國外進口之車輛，並應繳驗車輛類專用之『海關進口與貨物完（免）稅證明書
      』。如無法提具前述等車輛來歷憑證仍屬拼裝車輛，倘行駛道路應依『道路交
      通管理處罰條例』第十二條第一項第二款之規定罰鍰及依同條第三項之規定沒
      入車輛。」等語（見本院卷第一六頁），足見雖本案受處分人甲○○委託樹德
      機車行老闆吳植夫至日本國購買系爭重型機車，有委託書乙紙在卷足憑（見原
      審卷第一一之一頁），復有日方運輸省自動車輸入申請書、福鎰貿易公司發票
      、進口報單、日方讓渡書證明書、日版操作手冊及機車諸元素表等在卷足佐，
      惟受處分人並未檢具貨物完（免）稅證明書之證明憑據，則系爭重型機車究屬
      拼裝車與否尚非無疑，原審未加詳查受處分人有無上開貨物完（免）稅證明書
      ，即遽認系爭重型機車非為拼裝車之事實，尚有未洽，抗告人抗告意旨指摘原
      裁定不當，為有理由，應由本院將原裁定撤銷發回，更為適當之處理。
據上論斷，依道路交通案件處理辦法第二十五、二十六條，刑事訴訟法第四百十三條
前段，裁定如主文。
中      華      民      國      九十二  年      十一    月      六      日
                                臺灣高等法院臺中分院刑事第四庭
                                      審判長法  官  蕭  錦  鍾
                                            法  官  江  德  千
                                            法  官  劉  登  俊
右正本證明與原本無異。
不得再抗告。
                                            書記官  蘇  昭  文
中      華      民      國      九十二  年      十一    月      七      日
                                                                        Ａ


司法院資訊處製作；財團法人民間司法改革基金會備份。
